臺北高等行政法院判決　　　　　　　　　　　　　九十三年度簡字第三九號
　　原　　　告　甲○○
　　被　　　告　臺北縣政府
　　代　表　人　乙○○代理縣.
　　訴訟代理人　丁○○
　　　　　　　　丙○○
右當事人間因公寓大廈管理條例事件，原告不服內政部中華民國九十二年十一月十八
日台內訴字第○九二○○○七三九七號訴願決定，提起行政訴訟，本院判決如左：
　　主  文
原告之訴駁回。
訴訟費用由原告負擔。
　　事  實
一、事實概要：
    原告為坐落台北縣蘆洲市○○路二二四巷四六弄二一之一及二一之二號十四樓「
    領袖村社區大廈」之住戶，該大廈管理委員會經台北縣蘆洲市公所八十八年九月
    六日北縣蘆工字第八八一二○五八三號函准予成立管理組織備查在案。該大廈管
    理委員會認原告將其所有系爭建築物原有外牆敲除加大裝設窗戶，經委員會制止
    無效，乃以九十一年十二月十八日（九一）領袖字第○○○二十八號函報請被告
    處理。經被告派員於九十二年一月十四日赴該址會勘，乃以九十二年二月十七日
    北府工使字第○九二○○七三九三四號函通知原告已違反公寓大廈管理條例第八
    條第一項規定，請於文到十五日內回復原狀，倘未依限回復原狀者，則依相關規
    定論處。嗣被告於九十二年七月十七日派員赴該址複查，發現違規情形仍然存在
    ，被告乃依行為時公寓大廈管理條例第三十九條第一項第二款規定，以九十二年
    八月十八日北府工使字第○九二○五○七二四七號函處原告新台幣（下同）四萬
    元罰鍰。原告不服，經遭決定駁回，遂向本院提起行政訴訟。
二、兩造聲明：
　(一)原告聲明：
    訴願決定及原處分均撤銷。
  (二)被告聲明：
    1.駁回原告之訴。
    2.訴訟費用由原告負擔。
三、兩造之爭點：原告是否將系爭建物原有外牆敲除加大裝設窗戶，而違反行為時公
    寓大廈管理條例第八條第一項規定？
　(一)原告主張之理由：
    本件行為時公寓大廈管理條例第八條第一項規定，係指變更構造、顏色、使用目
    的、設置廣告或其他類似行為。原告於九十一年九月買房屋，於當年十二月交屋
    ，買屋時窗戶就已經切好了。因為系爭房屋原本是地主自己要住的，因為屋款問
    題，所以賣給原告，地主房屋的窗戶都是這麼大的。被告是處罰浴室氣窗加寬的
    部分，但原告買來時是空屋，氣窗部分已經加寬切好了，玻璃部分原告自己裝的
    。被告所稱發現原告將系爭建物原有外牆敲除裝設窗戶顯然子虛烏有，誇大情節
    ，所附照片可以明顯看出只是將原有漏水窗戶修繕完整，並無違反前揭法條之情
    事。
  (二)被告主張之理由：
  　1.本件行為時大廈管理條例第八條規定：「公寓大廈周圍上下、外牆面、樓頂平
      臺及防空避難室，非依法令規定並經區分所有權人會議之決議，不得有變更構
      造、顏色、使用目的、設置廣告物或其他類似之行為。住戶違反前項規定，管
      理負責人或管理委員會應予制止，並報請各該主管機關依第三十九條第一項第
      二款處以罰鍰後，該住戶應於一個月內回復原狀。未回復原狀者，由主管機關
      回復原狀，其費用由該住戶負擔。」又「有下列行為之一者，由直轄市、縣（
      市）主管機關處新臺幣四萬元以上二十萬元以下罰鍰：：：二、住戶違反第八
      條第一項或第九條第二項關於公寓大廈變更使用之限制，經制止而無效者。」
      同法第三十九條第一項第二款規定著有明文。
    2.原告為坐落台北縣蘆洲市○○路二二四巷四十六弄二十一之一及二十一之二號
      十四樓「領袖村社區大廈」之住戶，該大廈管理委員會經台北縣蘆洲市公所八
      十八年九月六日北縣蘆工字第八八一二○五八三號函准予成立管理組織備查在
      案，因原告擅自將其所有系爭建築物原有外牆敲除加大裝設窗戶，經該大廈管
      理委員會制止無效，該大廈管理委員會乃以九十一年十二月十八日（九一）領
      袖字第○○○二十八號函報原處分機關：「主旨：查報本社區住戶甲○○：：
      住宅裝潢施工，有違反公寓大廈管理條例之行為。：：：二、該住戶於裝潢前
      本會已告之施工應注意事項，不得違反規定；日前發現其私自將外牆面切割變
      更為窗戶，嚴重違反大廈結構安全，本會立即發函要求限期改善均置之不理。
      ：：。」，被告旋派員於九十二年一月十四日赴該址會勘查證屬實後，以九十
      二年二月十七日北府工使字第○九二○○七三九三四號函知訴願人已違反當時
      公寓大廈管理條例第八條第一項規定，請於文到十五日內回復原狀，倘未依限
      回復原狀者，則依相關規定論處。嗣被告於九十二年七月十七日派員赴該址複
      查，發現違規情形仍然存在，此有九十二年一月十四日及九十二年七月十七日
      台北縣政府工務局會勘紀錄表及現場照片影本附卷可稽，違規情事洵堪認定，
      被告依當時公寓大廈管理條例第三十九條第一項第二款規定，以九十二年八月
      十八日北府工使字第○九二○五○七二四七號函處原告四萬元罰鍰。揆諸首揭
      法條規定，原處分並無不合。
　　理  由
一、原告起訴時，被告代表人為蘇貞昌，嗣於九十三年五月二十日變更為乙○○，茲
    據被告新任代表人具狀聲明承受訴訟，核無不合，應予准許，合先明。
二、按本件行為時公寓大廈管理條例第八條規定：「公寓大廈周圍上下、外牆面、樓
    頂平臺及防空避難室，非依法令規定並經區分所有權人會議之決議，不得有變更
    構造、顏色、使用目的、設置廣告物或其他類似之行為。住戶違反前項規定，管
    理負責人或管理委員會應予制止，並報請各該主管機關依第三十九條第一項第二
    款處以罰鍰後，該住戶應於一個月內回復原狀。未回復原狀者，由主管機關回復
    原狀，其費用由該住戶負擔。」又「有下列行為之一者，由直轄市、縣（市）主
    管機關處新臺幣四萬元以上二十萬元以下罰鍰：：：二、住戶違反第八條第一項
    或第九條第二項關於公寓大廈變更使用之限制，經制止而無效者。」同法第三十
    九條第一項第二款亦有明文。
三、原告為坐落台北縣蘆洲市○○路二二四巷四十六弄二十一之一及二十一之二號十
    四樓「領袖村社區大廈」之住戶，該大廈管理委員會經台北縣蘆洲市公所就其成
    立組織准予備查，有卷附八十八年九月六日北縣蘆工字第八八一二○五八三號函
    可稽。又原告因擅自將其所有系爭建築物原有外牆敲除加大裝設窗戶，經該大廈
    管理委員會制止無效，經被告派員於九十二年一月十四日赴該址會勘查證屬實後
    ，並以九十二年二月十七日北府工使字第○九二○○七三九三四號函知原告已違
    反當時公寓大廈管理條例第八條第一項規定，請原告於文到十五日內回復原狀，
    倘未依限回復原狀者，則依相關規定論處。嗣被告於九十二年七月十七日派員赴
    該址複查，發現違規情形仍然存在等情，有各該函文及九十二年一月十四日、九
    十二年七月十七日會勘記錄足據。原告雖主張其於九十一年九月買房屋，於當年
    十二月交屋，買屋時窗戶就已經切好了。系爭房屋原本是地主自己要住的，因為
    屋款問題，所以賣給原告，地主房屋的窗戶都是這麼大的。原告買來時是空屋，
    氣窗部分已經加寬切好了，玻璃部分是原告自己裝的，由所附照片可以明顯看出
    原告只是將原有漏水窗戶修繕完整等等。
四、但查，九十二年一月十四日被告派員會勘台北縣蘆洲市○○路二二四巷四十六弄
    二十一之一及二十一之二號十四樓時，上開住戶外牆有將原有窗戶加大，並有照
    片可稽。原告亦自承買來時是空屋，買屋時氣窗部分已經加寬切好了，九十一年
    十二月交屋，玻璃部分是原告自己裝的等語。則原告買屋時，該房屋氣窗部分外
    牆既經原屋主敲除加大，原告本即得要求回復原狀，原告既未為之，而於交屋後
    經該大廈管理委員會制止，原告仍未加以回復原狀，並加以施工裝修玻璃。嗣經
    被告通知回復原狀，迄今亦仍未回復原狀而繼續使用（九十三年六月二日準備程
    序筆錄參見）。足見被告就該建物氣窗外牆之變更構造及使用目的有共同加工之
    行為，原告依前開法條規定，自負有回復原狀之義務。從而，被告以原告擅自變
    更上開建物外牆之構造及使用目的，經制止後仍未改善，而依當時公寓大廈管理
    條例第三十九條第一項第二款規定處四萬元之罰鍰，於法核無不合。訴願決定予
    以維持，亦屬妥適。原告主張前詞，請求撤銷訴願決定及原處分，為無理由，應
    予駁回。
五、本件訴訟標的金額未逾二十萬元，為適用簡易程序事件，本判決爰不經言詞辯論
    為之，併此敘明。
據上論結，本件原告之訴為無理由，爰依行政訴訟法第二百三十三條、第九十八條第
三項前段，判決如主文。
中　　　華　　　民　　　國　　九十三　　年　　　六　　　月　　 十六 　　日
                           臺 北 高 等 行 政 法 院  第二庭
           　　　　　　　　　　　　　　　　　       法　官  陳國成
右為正本係照原本作成。
本件以訴訟事件所涉及之法律見解具有原則性者為限，始得於本判決送達後二十日內
向本院提出上訴狀並表明上訴理由，如已於本判決宣示後送達前提起上訴者，應於判
決送達後二十日內補具上訴理由（均按他造人數附繕本），且經最高行政法院許可後
方得上訴。
中　　　華　　　民　　　國　　九十三　　年　　　六　　　月　　 十八 　　日
            　　　　　　　　　　　　　　    　      書記官  王英傑
